臺灣高雄地方法院刑事判決　　　　　　　　　　　　　九十年度易字第三八九七號
　　公　訴　人　臺灣高雄地方法院檢察署檢察官
　　被　　　告　乙○○
　　　　　　　　甲○○
右列被告因家庭暴力罪之傷害案件，經檢察官提起公訴（九十年偵字第一六九六九號
），本院判決如左：
    主  文
乙○○傷害人之身體，處拘役參拾日，如易科罰金，以參佰元折算壹日。
甲○○無罪。
    事  實
一、乙○○係甲○○之姊夫，二人間具有家庭暴力防治法第三條第四款所定之家庭成
    員關係。乙○○因與甲○○之姐即其妻感情不睦（尚未離婚），致與甲○○間亦
    產生嫌隙，雙方交惡。竟於民國九十年五月十九日十時三十分許，乙○○見甲○
    ○行經其住宅巷口，即高雄市鼓山區○○○路十八號巷口時，竟基於普通傷害之
    故意，即持深色鐵頭之雨傘毆擊甲○○，並往甲○○臉上戳，造成甲○○左耳裂
    傷（三公分）、右手擦傷三處（均約一×一公分）、左手擦傷（約一×一公分）
    、雙肘擦傷（右側五×零點五公分、左側三×三公分）之傷害。
二、案經甲○○訴請高雄市政府警察局鼓山分局報請臺灣高雄地方法院檢察署檢察官
    偵查起訴。
    理  由
壹、有罪部分︰（被告乙○○部分）
  一、訊據被告乙○○固坦承有與告訴人即被告甲○○持雨傘互毆，惟矢口否認有何
      傷害告訴人甲○○之犯行，辯稱：本件糾紛發生當天，伊騎乘機車載女兒張琬
      琦至延平街七十九號前，告訴人甲○○先衝過來以手握拳方式打伊後背，伊不
      理告訴人甲○○，即至鼓山市場購物，購物完畢後即準備返家，騎乘機車至延
      平街與臨海二路交岔路口時，告訴人甲○○之姐姐即伊之太太拿著雨傘打伊二
      隻手之手背，伊仍不理睬，告訴人甲○○並追逐到伊家巷口後，告訴人甲○○
      持一支大型雨傘，伊僅持小型雨傘，雙方即以雨傘互毆，但伊並未傷到告訴人
      甲○○，告訴人甲○○所受之傷害都是其自己被己所持之雨傘揮到所致云云。
  二、經查︰
    （一）右開事實，業據告訴人甲○○指訴︰被告乙○○係伊姊夫，因與姐姐之婚
          姻問題致雙方交惡，於九十年五月十九日十時三十分許，伊開車回家，先
          將車停在於路口，因下雨伊持雨傘回家，於經過臨海二路十八號前，見被
          告乙○○手持雨傘站在騎樓下，一見伊先罵三字經，接著即持雨傘往伊臉
          上刺，並用雨傘打伊，伊即以雙手阻擋，幸經鄰人出面阻止並報警後，被
          告乙○○始停手離開等語綦詳，告訴人甲○○因之受有左耳裂傷（三公分
          ）、右手擦傷三處（均約一×一公分）、左手擦傷（約一×一公分）、雙
          肘擦傷（右側五×零點五公分、左側三×三公分）之傷害，亦有高雄市立
          大同醫院出具之診斷證明書一紙附卷為憑。
    （二）另證人即自稱目擊被告乙○○與告訴人甲○○糾紛過程，並為被告乙○○
          之女張琬琦到庭陳稱︰「我爸爸騎機車載我到延平街口，我舅舅先打我爸
          爸，我坐機車前面，我舅舅先用手打我爸爸的，打哪裡我沒看到，我爸爸
          沒有受傷，後來我媽媽用手揍我爸爸右手臂，再用雨傘刺我爸爸的手背後
          ，爸爸右手背有外皮擦傷，有流血出來，但不會很多，後來我門回到我家
          巷口，我們已經下機車，我舅舅就用雨傘打我爸爸的手，他們二人面對面
          ，爸爸沒有受傷，爸爸和舅舅互相打來打去，舅舅的耳朵和手有受傷」、
          「（問︰舅舅耳朵受傷如何造成？）不知道，我爸爸站在那邊都被人家打
          ，他沒有還手」、「（問︰剛才不是說爸爸和舅舅互相打來打去？）二人
          有互相攻擊，但我爸爸沒有弄（打）到我舅舅」等語，是證人張琬琦先稱
          被告乙○○與告訴人甲○○二人間互相有毆擊行為，復改稱伊父親即被告
          乙○○是站在那裡被告訴人甲○○打，被告乙○○並沒有還手，先後所述
          不一，實不無疑問，亦顯與常情不符，尚難為有利於被告乙○○之認定，
          併此說明。
    （三）並觀諸告訴仁甲○○所受前開傷勢，除耳朵裂傷之外，雙手與雙手肘處均
          有擦傷，由此傷勢部位及被告亦自承有持雨傘毆擊告訴人甲○○，堪認告
          訴人前開所受之傷害並非告訴人自己持雨傘自行揮傷所致，而係遭被告張
          益仁所持之雨傘毆擊所致。
    （四）綜上所述，被告乙○○事後所辯顯係圖卸之詞，並不足採信，本件事證已
          明，被告傷害之犯行明確，洵堪認定。
  三、核被告乙○○所為，係犯刑法第二百七十七條第一項之傷害罪。爰審酌被告素
      行尚可，有台灣高等法院被告全國前案記錄表一份在卷可佐，被告乙○○係因
      與告訴人甲○○之姐姐婚姻關係之問題所引起嫌隙之犯罪動機，被告乙○○所
      為傷害之行為、告訴人甲○○因之所受之傷害情形，及被告乙○○於犯罪後在
      庭態度尚認良好等一切情狀，量處如主文所示之刑，並諭知易科罰金之折算標
      準，以為懲儆。
  四、至於被告乙○○使用為傷害告訴人甲○○之雨傘，並未扣案，且已經丟棄，業
      據被告乙○○陳述在卷，為免執行之困難，爰不另為沒收之諭知，附此說明。
貳、無罪部分︰（被告甲○○部分）
  一、公訴意旨係以︰被告甲○○與乙○○係姻親關係，平日相處不睦，於民國九十
      年五月十九日十時三十分許，在高雄市鼓山區○○○路十八巷口，二人起口角
      ，被告甲○○即基於傷害之犯意，竟持雨傘攻擊乙○○，致乙○○受有左手指
      外傷之傷害，因認被告甲○○涉犯刑法第二百七十七條第一項之傷害罪。
  二、按犯罪事實應依證據認定之，無證據不得推定其犯罪事實；又不能證明被告犯
      罪者，應諭知無罪之判決，刑事訟訴法第一百五十四條、第三百零一條第一項
      分別定有明文。次按認定不利於被告之事實，須依積極證據，苟積極證據不足
      為不利於被告事實之認定時，即應為有利於被告之認定，更不必有何有利之證
      據；又事實之認定，應憑證據，如未能發現相當之證據，或證據不足以證明，
      自不能以推測或擬制之方法，以為裁判之基礎；且認定犯罪事實所憑之證據，
      無論直接或間接證據，其為訴訟上之證明，須達於通常一般之人均不致有懷疑
      ，而得確信其為真實之程度者，始得據為有罪之認定，倘其證明尚未達到此一
      程度，而有合理之懷疑存在時，尚難為有罪之認定基礎，最高法院三十年上字
      第八一六號判例、四十年台上字第八六號、七十六年台上字第四九八六號分別
      著有判例。另告訴人之告訴，係以使被告受刑事訴追為目的，是其陳述是否與
      事實相符，仍應調查其他證據以資審認；且被害人之陳述如無瑕疵，且就其他
      方面調查又與事實相符，固足採為科刑之基礎，倘其陳述尚有瑕疵，則在未究
      明前，遽採為論罪科刑之根據，即難認為適法，最高法院五十二年臺上字第一
      三○○號判例、六十一年臺上字第三○九九號判例均可參照。而所謂無瑕疵，
      係指被害人所為不利被告之陳述，與社會上一般生活經驗或卷存其他客觀事實
  並無矛盾而言。至所謂就其他方面調查認與事實相符，非僅以所援用之旁證足
      以證明被害結果為已足，尤須綜合一切積極佐證，除認定被告確為加害人之可
      能外，在推理上無從另為其他合理原因之假設，有一不合於此，即不能以被害
      人之陳述做為論斷之證據。故在告訴人指訴被告涉嫌犯罪之場合，縱令所訴情
      由依其所結合之旁證在情理上尚非絕無可能，若在一般生活經驗上仍可另認為
      其他有利被告之合理推斷，根據「罪證有疑，利於被告」之證據法則，即不得
      遽以片面之觀點，認為告訴人之陳述或其所本旁證已適為有罪判斷之依據推定
      其犯罪事實。
  三、公訴人認被告甲○○涉有前揭傷害犯行，無非係以告訴人乙○○之指訴及證人
      即目擊被告甲○○與告訴人乙○○互毆之張琬琦在庭陳述甚明為其論據。
  四、訊據被告甲○○堅決否認有何上揭傷害犯行，辯稱：當天伊停好車後，因下大
      雨，故伊撐者雨傘行走，並走入騎樓內，在經過告訴人乙○○家附近之巷口時
      ，並正準備收雨傘，突然告訴人乙○○衝過來，並持一支雨傘往伊臉部戳，伊
      所持之雨傘即掉到地上，伊趕緊以一手阻擋，另一隻手則摀著耳朵，伊根本無
      法反擊，嗣經路人制止並報警，告訴人乙○○才停手，且當時證人張琬琦並不
      在現場等語。
  五、經查：
    （一）據告訴人乙○○於警詢時指稱：「當時天氣下雨，我騎機車經過延平街七
          十九號甲○○住處前，甲○○衝出來打我右背部，我不理他，後我騎機車
          回我住處，甲○○持雨傘從後追趕過來，二人既發生爭吵，雙方拿雨傘互
          刺對方」、「我本身有受傷，我左手只有被甲○○劃傷，我當時只受皮外
          傷，沒有至醫院驗傷，所以沒有驗傷診斷書」等語，復於檢察官偵查中陳
          稱︰「他（指被告甲○○）打電話到我家騷擾，我騎機車經過他住處，他
          就打我，我們是互毆」，而於本院調查時則稱︰「我事前與甲○○的父親
          有口角爭執，當天下大雨，我騎機車載張琬琦，載到延平街七十九號前，
          是甲○○一個人衝出來，甲○○用拳頭打我的後背，我還坐在機車上，王
          新隆手上沒有拿任何物品，我女兒坐在我前面，我不理他趕快騎走，後來
          我載女兒去鼓山市場買東西，我準備回家，在延平街與臨海二路交岔口，
          甲○○姊姊拿雨傘打我的左右兩手的手背，我就不理他就回家，甲○○追
          到我家巷口，甲○○拿大支雨傘，我拿小支雨傘，我門互毆．．．」、「
          （問︰何處受傷？）我背部沒有受傷，手指中指關節處有受傷，這是王新
          隆姊姊用雨傘打傷的」、「（問︰用雨傘互毆有無受傷？）有，但時間太
          久，我忘記何處受傷」，是告訴人所指稱手指受傷部分，先稱是被告王新
          隆以雨傘毆擊所致，復改稱是由被告甲○○的姊姊即其妻子用雨傘打傷的
          ，則究為如何造成，實不無疑問，且告訴人乙○○復未提出診斷證明書，
          僅當庭繪出手指受傷之部位，是告訴人之指述，有前開可疑之處，且告訴
          人是否有受傷，及所受之傷害，是否即為被告甲○○之行為所致，仍應調
          查其他證據，查明告訴人乙○○所指訴之內容有無瑕疵存在，是否與事實
          相符，尚難逕以前揭告訴人之片面指訴，逕認告訴人乙○○有受傷，與所
          受之傷害係被告甲○○之行為所致，合先敘明。
    （二）另據證人即自承目擊被告乙○○與告訴人甲○○糾紛過程，並為被告張益
          仁之女張琬琦到庭證稱︰「我爸爸騎機車載我到延平街口，我舅舅先打我
          爸爸，我坐機車前面，我舅舅先用手打我爸爸的，打哪裡我沒看到，我爸
  爸沒有受傷，後來我媽媽用手揍我爸爸右手臂，再用雨傘刺我爸爸的手及
          背部後，爸爸右手背有外皮擦傷，有流血出來，但不會很多，後來我門回
          到我家巷口，我們已經下機車，我舅舅就用雨傘打我爸爸的手，他們二人
          面對面，爸爸沒有受傷，爸爸和舅舅互相打來打去，舅舅的耳朵和手有受
          傷」等語，即據證人張琬琦前開所述，被告甲○○係先徒手毆打告訴人張
          益仁之背部，但告訴人乙○○並未受傷，其後，被告甲○○又持雨傘與告
          訴人互相毆打，被告甲○○有持雨傘打告訴人乙○○之手，但告訴人張益
          仁亦未受傷，是縱然被告甲○○與告訴人乙○○間有互相毆擊行為，然告
          訴人是否有因被告甲○○之毆擊而受傷，亦為告訴人之妻子持雨傘毆擊所
          造成？顯有疑義，是證人張琬琦所述存有上開疑義，實難遽為不利於被告
          甲○○之認定。是苟無其他積極證據可資證明被告甲○○確有持雨傘毆打
          告訴人乙○○成傷，即不得以推測或擬制方法，認定被告涉有前揭傷害犯
          行。
    （三）綜核上情，公訴人所舉證據尚不足證明被告犯罪，自難僅憑告訴人乙○○
          存有瑕疵之片面指訴及證人張琬琦之證述，即以推測或擬制方法，認定被
          告涉有前揭傷害犯行，此外，本院依職權調查證據結果，復查無其他積極
          證據足資證明被告犯有前揭傷害犯行，揆諸首開說明，不能證明被告犯罪
          ，自應為被告無罪之諭知。
據上論斷，應依刑事訴訟法第二百九十九條第一項前段、第三百零一條第一項，刑法
第二百七十七條第一項、第四十一條第一項前段，罰金罰鍰提高標準條例第一條前段
、第二條，判決如主文。
中      華      民      國    九十一    年      一      月     三十     日
                        臺灣高雄地方法院刑事第四庭
                            法    官   程克琳
右正本證明與原本無異。
如不服本判決，應於判決送達後十日內，向本院提出上訴狀。
                            書  記官   梁瑜玲
中    華    民    國      九十一      年      二      月      一      日
【附錄本案論罪科刑法條】
刑法第二百七十七條第一項︰
傷害人之身體或健康者，處三年以下有期徒刑、拘役或一千元以下罰金。
